臺灣臺中地方法院刑事判決　　　　　　　　　　　　　九十一年度易字第七六號
　　公　訴　人　臺灣臺中地方法院檢察署檢察官
　　被　　　告　甲○○
右列被告因詐欺案件，經檢察官提起公訴（九十一年度偵字第一五六一號），本院判
決如左：
    主  文
甲○○意圖為自己不法之所有，以詐術使人將本人之物交付，處有期徒刑參月，如易
科罰金，以參佰元折算壹日。
    事  實
一、甲○○前曾於民國八十八年一月間，因詐欺冷凍空調設備（價值新台幣五萬元）
    案件，經臺灣高等法院臺中分院於九十年二月二十七日判處拘役四十五日，得易
    科罰金確定，並於同年四月六日易科罰金執行完畢。詎仍不知悔改，其係友愛計
    程車客運服務有限公司（下稱友愛公司）之司機，明知友愛公司實際負責人乙○○（掛名負責人丙○○）亟欲找尋計程車據點，以便供給司機休息及排班之用，
    竟意圖為自己不法之所有，於九十年六月二十一日，在臺中縣太平市順昌巷二十
    九弄三十二號友愛公司設址處，主動向乙○○佯稱，其已找到合適地點，但須繳
    付新台幣（下同）三萬元押金以便前往簽訂租賃契約，乙○○不疑有他，誤認甲○○確實已覓妥合適地點，陷於錯誤，而囑會計於翌日（九十年六月二十二日）
    在公司上址，簽發以臺中市第一信用合作社新民分社為付款人，發票日九十年六
    月二十二日、面額三萬元支票（下簡稱系爭支票）乙紙，交付甲○○，以作為承
    租房屋繳付押金之用，並委其代為辦理簽訂租賃該房屋契約事宜。詎料，甲○○
    取得系爭支票後，迄未交付簽妥之租賃契約書予乙○○，乙○○遂前往甲○○所
    指承租地點察看，經仲介告以並未有該公司司機前往詢問承租事宜，且其所指之
    承租地點亦早已由他人承租，乙○○復聯絡不到甲○○，始查悉上情。
二、案經友愛公司、代表人丙○○委由乙○○訴請臺灣臺中地方法院檢察署檢察官偵
    查起訴。
    理  由
一、訊據被告甲○○固直承取得系爭支票之事實不諱，惟矢口否認有何詐欺犯行，辯
    稱：伊當時確實委請信義房屋仲介公司幫忙看地點，找到地點後，有請告訴代理
    人乙○○前往察看，之後才簽發系爭支票，因為該地點是伊與友愛公司的司機丁○○（編號八０二號）一起找的，在伊取得系爭支票後，伊就將該支票交給丁○○轉交信義房屋仲介公司，但不知丁○○將票如何使用云云。惟查，右開事實，
    迭據告訴代理人乙○○於檢察官偵訊及本院訊問、審理期間指訴綦詳，並據提出
    系爭支票影本一份為證。被告雖辯稱：承租地點是伊與丁○○一起找的，然為告
    訴代理人堅決否認，並指稱：本案只有伊與被告面對面商談此事，且也一同去看
    過地點，當時，被告有說他已與對方談妥，要三萬元押租金，被告有說是透過仲
    介公司承租，但事後伊詢問仲介，仲介卻說該房屋並未有友愛公司的司機前往洽
    談承租事宜，且早已承租予他人等詞，被告對此復表示均屬正確，並無異見。而
    被告於檢察官九十年十月十九日偵訊時係供稱：「（告訴人交給你的三萬元，你
    花到何處？）我是交給仲介的」、「（仲介的人是誰？）我都不知道他們的名字
    ，也沒有他們的住址，我有找五、六個人當仲介，每個人先給他們二千至三千的
    仲介費」等語；於同年月二十六日偵訊時供述：「（你拿三萬元是作何用途？）
    是作為仲介用途。無法證明支付給仲介」、「（你是否有向友愛無線計程車行提
    及這三萬元是做仲介用途？）沒有。這是作為租房子的押金」、「（告訴人交付
    給你之三萬元是否全部花掉？）是。我必須分期償還」等詞，有各該訊問筆錄在
    卷可按；亦均未有提及曾委託信義房屋仲介公司（於其九十年十月十九日致告訴
    人存證信函內則提及係委託惠雙仲介公司），抑或有與編號八０二號之友愛公司
    司機丁○○共同找尋承租地點等節，甚至自白確實私下花掉系爭支票所載款項。
    且足見被告於本院審理時辯稱：伊有委請信義房屋仲介公司居間承租事宜，及與
    丁○○一同尋找承租地點，事後並將系爭支票交予丁○○轉交仲介公司云云，均
    顯無可採。本件事證業臻明確，被告詐欺犯行至堪認定。
二、核被告所為，係犯刑法第三百三十九條第一項詐欺罪。公訴人雖認被告涉犯刑法
    侵占罪嫌，然告訴人及其代理人自始至終均認被告佯稱業已找到合適承租地點為
    由，實際上被告則從未與仲介或出租者接洽，認為遭被告所騙，而交付系爭支票
    ，並提出詐欺告訴，本院亦認被告取得系爭支票係其施用詐術之結果，而非合法
    取得後，始起意不法之所有，予以侵占；而刑法侵占罪與詐欺罪，二者均係意圖
    為自己不法之所有，將他人之物納為己有，其差異在於犯意之產生在於取得物之
    前或後，其侵害性行為同一，兩罪追訴之目的亦均在於處罰不法取得他人之物，
  其基本社會事實應屬同一，本院自得變更公訴人引用之起訴法條（最高法院著有
    八十一年度臺非字第四二三號判決意旨參照）。爰審酌被告前已有詐欺犯行，有
    臺灣高等法院被告全國前案紀錄表一紙在卷可參，於前案執行完畢後未幾，復犯
    本案，未遵時到庭應訊，經本院通緝到案獲交保後，竟仍無故不到庭，再由本院
    通緝到案，致使告訴人屢次往來法院，疲於奔命，被告猶未仍與之和解，顯現還
    款誠意，犯罪後態度不佳，飾詞否認犯行，顯無悔意等一切情狀，量處如主文所
    示之刑，並諭知易科罰金之折算標準。
據上論斷，應依刑事訴訟法第二百九十九條第一項前段、第三百條，刑法第三百三十
九條第一項、第四十一條第一項前段，罰金罰鍰提高標準條例第一條前段、第二條，
判決如主文。
中      華      民      國      九十一      年    十二    月    十七    日
                                        法  官    賴  妙  雲
右正本證明與原本無異。
如不服本判決，應於送達後十日內向本院提出上訴狀 （須附繕本） ，上訴於台灣高等
法院台中分院。
                                        書記官
中      華      民      國      九十一      年    十二    月    十七    日
附錄論罪科刑法條
刑法第三百三十九條第一項：
第  339 條  意圖為自己或第三人不法之所有，以詐術使人將本人或第三人之物交付者
            ，處五年以下有期徒刑、拘役或科或併科一千元以下罰金。
            以前項方法得財產上不法之利益或使第三人得之者，亦同。
            前二項之未遂犯罰之。
